臺灣基隆地方法院刑事判決　　　　　　　 100年度訴字第62號
公　訴　人　臺灣基隆地方法院檢察署檢察官
被　　　告　李文勝
上列被告因毒品危害防制條例案件，經檢察官提起公訴（100 年
度毒偵字第25號），被告於準備程序進行中，就被訴事實為有罪
之陳述，經本院合議庭裁定由受命法官獨任進行簡式審判程序，
判決如下：
    主  文
李文勝施用第一級毒品，處有期徒刑柒月，扣案之注射針筒貳支
，均沒收；又施用第二級毒品，處有期徒刑月。應執行有期徒
刑捌月，扣案之注射針筒貳支，均沒收。
    事  實
一、李文勝有下列前案紀錄，及施用毒品執行觀察、勒戒、強制
    戒治之紀錄：
  (一)前因施用第二級毒品案件，先後2 次經本院88年度聲字第5
    號、88年度聲字第2392號各裁定送觀察、勒戒後，均因無繼
    續施用毒品之傾向，分別於民國88年1 月22日、同年12月21
    日因無繼續施用傾向釋放出所，並經臺灣基隆地方法院檢察
    署檢察官各以88年度偵字第306 號、88年度毒偵字第812 號
    為不起訴處分確定。
  (二)其復於89年間，因施用第二級毒品案件，經本院89年度毒聲
    字第1624號裁定令入戒治處所施以強制戒治，嗣經本院90年
    度毒聲字第488 號裁定停止戒治並付保護管束，復經本院90
    年度毒聲字第1168號裁定撤銷停止戒治令入戒治處所強制戒
    治，並於90年11月11日入基隆戒治所戒治，並於91年4 月25
    日戒治執行完畢；其施用第二級毒品刑案部分，則經本院以
    89年度基簡字第716 號判處有期徒刑6 月確定；其復因贓物
    等案件，經本院以90年度交簡字第301 號判處各有期徒刑5
    月、6 月，應執行有期徒刑10月確定；嗣上開三罪案件，經
    本院以91年度聲字第253 號裁定合併其應執行有期徒刑1 年
    3 月確定，業於92年6 月11日縮刑假釋出監，於92年6 月27
    日縮刑期滿。
  (三)其復於93年間，因強盜案件，經本院以93年度訴字第342 號
    判處有期徒刑6 年後，嗣上訴於臺灣高等法院93年度上訴字
    第3566號、最高法院94年度台上字第1637號撤銷發回，復經
    臺灣高等法院94年度上更一字第220 號判決上訴駁回，又上
    訴，經最高法院94年度台上字第5055號判決上訴駁回，其應
    執行有期徒刑6 年，於94年9 月15日確定；其另於93年間，
    因詐欺案件，經本院以94年度基簡字第456 號判處有期徒刑
    4 月確定；嗣上開二罪案件，經臺灣高等法院以95年度聲字
    第701 號裁定合併其應執行有期徒刑6 年2 月確定；其另於
    96年間，因偽造文書案件，經臺灣臺北地方法院以95年度訴
    字第1484號判處有期徒刑8 月確定後，其上開三罪案件，再
    經本院以96年度聲減字第2357號裁定減刑及合併定應執行刑
    為有期徒刑6 年5 月確定，於94年9 月15日入監執行，嗣經
    臺灣臺北地方法院以98年度聲字第1619號裁定假釋付保護管
    束而出監，於98年7 月22日假釋出監，觀護結束日期為99年
    7 月10日。惟假釋期間，另分別犯毒品案件，經本院以99年
    度訴字第235 號判處有期徒刑6 月、4 月，應執行有期徒刑
    9 月確定，與本院第99年度訴字第516 號判處有期徒刑6 月
    、2 月，應執行有期徒刑7 月確定，因而上開假釋亦經撤銷
    ，並於99年11月15日入監執行殘刑11月18日，及接續執行上
    開應執行有期徒刑9 月、7 月，目前在臺灣基隆監獄執行中
    （不構成累犯）。
  (四)又因施用第一、二級毒品，經本院於99年12月10日以99年度
    訴字第658 號判決判處應執行有期徒刑1 年確定。另因施用
    第一、二級毒品，經本院於99年12月24日以99年度訴字第77
    7 號判決判處應執行有期徒刑11月確定。
二、詎猶不知悔改，復基於施用第一級毒品海洛因之犯意，於99
    年11月14日中午11、12時許，在基隆市○○路加油站之公廁
    內，將第一級毒品海洛因置入注射針筒內，摻水混合注射手
    肘內側皮膚靜脈血管處之方式，非法施用第一級毒品海洛因
    1 次；另基於施用第二級毒品甲基安非他命之犯意，於99年
    11月14日，在基隆市○○路中油加油站廁所內，將第二級毒
    品甲基安非他命放入玻璃球吸食器（未扣案），再以打火機
    點燃燒烤吸食器底部產生煙霧吸食之方式，非法施用甲基安
    非他命1 次。嗣於99年11月15日夜間7 時35分許，在基隆市
    ○○○路45號前，為警盤查緝獲，並扣得其所有供施用第一
    級毒品海洛因用之注射針筒2 支，復警採尿送驗，結果係呈
    嗎啡、安非他命及甲基安非他命陽性反應，始查知上情。
三、案經基隆市警察局第二分局報告臺灣基隆地方法院檢察署檢
    察官偵查起訴。
    理  由
一、本件被告所犯者非為死刑、無期徒刑、最輕本刑為3 年以上
    有期徒刑之罪或高等法院管轄第一審案件，其於準備程序進
    行中，先就被訴事實為有罪之陳述，經告知其簡式審判程序
    之旨，並聽取公訴人及被告之意見後，本院依刑事訴訟法第
    273 條之1 第1 項之規定，裁定由受命法官獨任進行簡式審
    判程序，且依同法第273 條之2 規定，簡式審判程序之證據
    調查，不受第159 條第1 項、第161 條之2 、第161 條之3
    、第163 條之1 及第164 條至第170 條規定之限制，合先敘
    明。
二、上開事實，業據被告於本院準備程序及審理時坦承在卷，而
    被告為警查獲後採集尿液，呈甲基安非他命、安非他命、嗎
    啡之陽性反應，此有台灣尖端先進生技醫藥股份有限公司濫
    用藥物檢驗報告，復有如事實欄所示之物品扣案足資佐證。
    按施用第一、二級毒品為犯罪行為，毒品危害防制條例第十
    條第一項及第二項各定有處罰明文。故施用該毒品者，依前
    揭規定本應科以刑罰，惟基於施用毒品之人，兼有病患屬性
    ，乃於刑事政策上對合於一定條件之施用者，依同條例第二
    十條、第二十三條之規定，施以觀察、勒戒及強制戒治之治
    療，期以保安處分替代刑罰，戒斷其身、心癮。嗣因其程序
    過於繁雜，上揭條例於九十二年七月九日修正公布，自九十
    三年一月九日施行，將該第二十條、第二十三條之保安處分
    程序，單純區分為「初犯」、「五年內再犯」及「五年後再
    犯」三種；依其立法理由之說明：「初犯」，經觀察、勒戒
    或強制戒治後，應為不起訴處分或不付審理之裁定；經觀察
    、勒戒或強制戒治執行完畢釋放後，「五年內再犯」者，因
    其再犯率甚高，原實施之觀察、勒戒及強制戒治既已無法收
    其實效，爰依法追訴或裁定交付審理。至於經觀察、勒戒或
    強制戒治執行完畢釋放後，「五年後再犯」者，前所實施之
    觀察、勒戒或強制戒治已足以遮斷其施用毒品之毒癮，為期
    自新及協助其斷除毒癮，仍適用「初犯」規定，先經觀察、
    勒戒或強制戒治之程序。從而依修正後之規定，僅限於「初
    犯」及「五年後再犯」二種情形，始應先經觀察、勒戒或強
    制戒治程序，不能逕行起訴，亦即設為施用毒品罪起訴條件
    之限制。但倘被告於五年內已再犯，經依法再為保安處分或
    追訴處罰者，縱其第三次（或第三次以上）施用毒品之時間
    ，在初犯之保安處分執行完畢釋放五年以後，即非屬「五年
    後再犯」之情形，且因前有「五年內再犯」情形，顯見其再
    犯率甚高，原實施之保安處分無法收其實效，毋庸仍予寬典
    處遇，而應依該條例第十條逕予刑罰制裁（最高法院98年度
    台非字第127 號判決意旨參照），經查被告前因施用第二級
    毒品案件，先後2 次經本院88年度聲字第5 號、88年度聲字
    第2392號各裁定送觀察、勒戒後，均因無繼續施用毒品之傾
    向，分別於88年1 月22日、同年12月21日因無繼續施用傾向
    釋放出所，並經臺灣基隆地方法院檢察署檢察官各以88年度
    偵字第306 號、88年度毒偵字第812 號為不起訴處分確定等
    情，亦有全國施用毒品紀錄表、臺灣高等法院被告前案紀錄
    表附卷足佐。綜上所陳，依照最高法院判決意旨，被告於初
    犯觀察、勒戒於88年1 月22日執行完畢，5 年內業已再犯上
    述施用毒品違反毒品危害防制條例案件，經本院裁定觀察、
    勒戒執行完畢，其又再犯本案施用第一、二級毒品海洛因、
    甲基安非他命，罪證明確，犯行洵堪認定，自應依法論科。
三、論罪科刑部分：
  (一)查海洛因、甲基安非他命分係毒品危害防制條例第2 條第2
    項第1 款、第2 款所定之第一級、第二級毒品，核被告所為
    係犯毒品危害防制條例第10條第1 項、第2 項之施用第一級
    、第二級毒品罪。被告持有第一級毒品海洛因及第二級毒品
    甲基安非他命之低度行為，應為施用第一級、第二級毒品之
    高度行為所吸收，不另論罪。被告所犯上開2 罪，犯意各別
    ，行為不同，應予分論併罰。
  (二)爰審酌被告犯罪之動機、曾有施用毒品之前科仍不知戒除，
    惟犯罪後坦承犯行，且所犯之施用毒品犯行乃戕害自己身心
    健康，並未危及他人等一切情狀，分別量處如主文所示之刑
    ，併定其應執行之刑。
四、沒收部分：
  (一)扣案之注射針筒2 支係供被告施用第一級毒品海洛因，經核
    非專供施用毒品之器具，均係被告所有且係供其施用第一級
    毒品海洛因所用之物，業據被告供明在卷，爰依刑法第38條
    第1 項第2 款規定宣告沒收。
據上論斷，應依刑事訴訟法第273 條之1 第1 項、第299 條第1
項前段，毒品危害防制條例第10條第1 項、第2 項、第23條第2
項，刑法第11條前段、第51條第5 款、第38條第1 項第2 款，判
決如主文。
本案經檢察官翁春鈴到庭執行職務。
中    華    民    國   100    年    2     月    21    日
                  刑事第四庭法  官  黃永定
以上正本證明與原本無異。
如不服本判決應於收受送達後10日內向本院提出上訴書狀，並應
敘述具體理由；其未敘述上訴理由者，應於上訴期間屆滿後20日
內向本院補提理由書（均須按他造當事人之人數附繕本）「切勿
逕送上級法院」。
中    華    民    國   100    年    2     月    21    日
                            書記官  劉珍珍
附錄本案所犯法條：
毒品危害防制條例第10條：
施用第一級毒品者，處 6 月以上 5 年以下有期徒刑。
施用第二級毒品者，處 3 年以下有期徒刑。